【裁判字號】    90,交上易,507
【裁判日期】    891204
【裁判案由】    過失傷害
【裁判全文】
臺灣高等法院臺中分院刑事判決                    九十年度交上易字第五七號
    上  訴  人  臺灣苗栗地方法院檢察署檢察官
    被      告  丁○○
    輔  佐  人
    即被告之父  陳照銘
右上訴人因被告過失傷害案件，不服臺灣苗栗地方法院八十八年度交易字第一○三號
中華民國八十九年十二月四日第一審判決（起訴案號：臺灣苗栗地方法院檢察署八十
八年度偵字第一六一七號），提起上訴，本院判決如左：
      主  文
上訴駁回。
      事  實
一、丁○○於民國（下同）八十七年十二月二十二日十八時二十分許，騎乘車牌號碼
    ：ＩＵＰ─四八０號重型機車，沿苗栗縣苗栗市○○路由南往北方向行駛時，本
    應注意在市區道路行車速度時速不得超過四十公里，及應注意車前狀況，隨時採
    取必要之安全措施，而依當時雖為夜間雨天、然有照明，且為直路、道路無缺陷
    ，並無不能注意之情事，詎其騎車途經該路一二九０巷口時，竟疏未注意同向行
    駛在前，由甲○○騎乘之無牌照號碼之三輪電動代步車，而仍以時速逾四十至五
    十公里之速度繼續直行，迨發現時已因煞車不及，致撞及甲○○所駕駛之上開三
    輪電動代步車，使甲○○受有頭部外傷、左額血腫、左眼部裂傷等傷害。丁○○
    於肇事後，犯罪未為有偵查犯罪權限之機關或人員發覺前，即委請同學報警，而
    向警自首，並接受裁判。
二、案經甲○○（於八十八年一月八日死亡）之子乙○○訴由苗栗縣警察局苗栗分局
    報請台灣苗栗地方法院檢察署檢察官偵查起訴。
    理  由
一、訊據被告丁○○對於右揭時、地駕車，因過失發生車禍，致被害人甲○○受有前
    述之傷之事實坦承不諱，並有道路交通事故調查報告表乙份及診斷證明書一紙在
    卷可稽。次查被告騎乘機車係與被害人駕車同向行駛，此為被告所自陳；又該處
    為直路，亦有道路交通事故調查報告表之記載可參，而被害人所駕車輛係遭被告
    自左後方撞擊，復有車損照片在卷可佐。則以二車在直路上同向行駛，被告車輛
    卻向前撞擊被害人之車輛論之，其輕忽車前狀況明甚！再參以被告於警、偵訊所
    供：當時伊騎機車之速度約時速四、五十公里等語，以該處為市區道路，限速為
    四十公里一情，有上開道路交通事故調查報告表可稽，是被告駕車亦明顯超速。
    按市區道路，時速不得超過四十公里，且駕駛人駕車應注意車前狀況，並隨時採
    取必要之安全措施，此為道路交通安全規則第九十三條第一項第一款、第九十四
    條第三項所明定。本件被告駕車自應注意上述道路交通安全規則之規定，而依當
    時狀況雖為夜間雨天，然有照明，且為直路、道路無缺陷，有上揭道路交通事故
    調查報告表之記載可證，並無不能注意之情事，其卻疏未注意及之，以致肇事，
    致人受傷，被告顯有過失。況本件經送請台灣省竹苗區車輛行車事故鑑定委員會
    鑑定結果，亦認被告駕車未注意車前狀況為肇事原因，有該委員會八十九年五月
    十二日竹鑑字第八八一二一四號鑑定意見書足考，益證被告之行為有所過失。又
    被害人甲○○因本件車禍受傷，有前揭診斷證明書可佐，是其受傷與被告之過失
    行為間顯有相當因果關係。本案事證明確，被告過失傷害犯行堪以認定，應依法
    論科。
二、核被告所為，係犯刑法第二百八十四條第一項前段之過失傷害罪。被告於肇事後
    即委請同學向警報案接受偵訊並坦承肇事，有警訊筆錄可按，為對於未發覺之罪
    自首而接受裁判，應依法減輕其刑。原審因而適用刑法第二百八十四條第一項前
    段、第六十二條前段、第四十一條，罰金罰鍰提高標準條例第一條前段、第二條
    之規定，並審酌被告過失行為所生之危害、肇事後之態度及事後有賠償告訴人新
    台幣（下同）一萬八千二百元，為告訴人所陳明，惟迄今未獲告訴人即被害人家
    屬方面之原諒，告訴人堅提告訴一切情狀，量處有期徒刑四月，並諭知易科罰金
    之折算標準，經核原判決認事、用法，均無違誤，量刑亦稱允當，檢察官依告訴
    人上訴之請求所為之上訴意旨，認被告應成立過失致死罪，且認原審量刑過輕云
    云。經查：雖告訴人乙○○指稱：被害人甲○○經此次車禍送醫住院治療後，於
    八十八年一月二日出院，待同年一月八日於住處浴室內意外跌傷，致左額撞傷後
    ，因上開車禍影響，以致顱內出血致死。因認被害人之死亡與被告前開過失行為
    間，有相當因果關係，被告應負過失致人於死罪責云云。然查，被害人甲○○於
    八十七年十二月二十二日因本件車禍，經送往苗栗縣苗栗市境內之苗栗協和醫院
    急診室救護，當時血壓一四二／六八ｍｍＨｇ，昏迷指數十分（正常十五分），
    經Ｘ光及頭部電腦斷層檢查結果，懷疑前額皮下血腫、右側顱內小片硬腦膜下出
血及蜘蛛膜下出血，於頭、臉部約三公分撕裂傷口縫合後，以上開頭部外傷、前
    額皮下血腫及撕裂傷之診斷下，住進加護病房，於八十七年十二月二十五日轉至
    普通病房，再於八十八年一月二日出院等情，為該苗栗協和醫院病歷資料及行政
    院衛生署醫事審議委員會鑑定書中載明綦詳。又被害人係於八十八年一月八日死
    亡，當時係倒臥在住處浴室內，其左前額挫傷、局部浮腫、左眼外側裂傷（經縫
    合）、口鼻腔出血、左眼結合膜充血，且浴室浴缸沾有血跡等情，亦有台灣苗栗
    地方法院檢察署驗斷書、檢察官勘驗筆錄之記載在卷可稽；告訴人乙○○於警訊
    時亦供稱：「我‧‧‧‧發現我父親‧‧‧‧在浴室倒臥在地上，可能是不慎滑
    倒，頭部撞擊到，致使頭部裂傷，不治死亡」、「浴室浴缸內留有血跡並有一雙
    我父親穿的拖鞋」等語；再參諸被害人之致死原因為左額挫傷致顱內出血死亡，
    復有台灣苗栗地方法院檢察署相驗屍體證明書可考。依上情觀之，被害人於八十
    八年一月八日應係在浴室跌傷，因受有上揭傷勢而導致顱內出血死亡無疑。次查
    本案另應探究者，厥為被害人於上揭車禍所受之傷，是否同為導致被害人此次顱
    內出血之原因。經查：被害人於前次車禍出院後，仍獨居一處，且於八十八年一
    月二日出院後，除在告訴人之弟住處夜宿一日後，即回自己住處，雖三餐由告訴
    人送予被害人，然被害人斯時每日仍有出來走動，此情為告訴人乙○○於偵查中
    陳明（見相驗卷第八頁反面），可見被害人因上開車禍受傷之癒後狀況應屬良好
    ；又依前揭醫院記錄，被害人住進加護病房四日後，即轉至普通病房，待八、九
    日後即行出院，並於八十八年一月二日出院後，方於八十八年一月八日死亡，其
    間亦幾有一星期之久，則被害人因車禍受傷，其間經過診療、住院觀察，之後才
    行出院，出院後又查無病情惡化等情況，是其該次車禍受傷顯難認為肇致此次顱
    內出血之情由。況本件經原審送請前揭醫事審議委員會鑑定，亦認：依據病歷記
    載，被害人患有慢性支氣管炎及多年高血壓病史，且中風多年，車禍發生後，被
    害人之住院過程穩定，其頭部外傷後之臨床變化及腦部電腦斷層檢查結果，並無
    嚴重致命之傷害，其於住院中亦已逐漸復原，而於八十八年一月二日出院，故八
    十八年一月八日猝死原因，應與台灣苗栗地方法院檢察署相驗報告為跌倒意外，
    致顱內出血死亡吻合，其致死原因與前揭車禍應無直接關係等語，此有該委員會
    八九一五三號鑑定書在卷足徵，亦難認被害人嗣後之死亡與前揭車禍有何相當因
    果關係，是告訴人所指甲○○之死亡與本件車禍有相當因果關係乙節，自屬不能
    證明，無從令被告負過失致人於死罪責。檢察官上訴意旨，為無理由，應予駁回
    。
據上論結，應依刑事訴訟法第三百六十八條，判決如主文。
本案經檢察官丙○○到庭執行職務。
中       華       民       國   九  十    年     四      月    十二     日
                                臺灣高等法院臺中分院刑事第四庭
                                      審判長法  官  洪  耀  宗
                                            法  官  吳  重  政
                                            法  官  江  德  千
右正本證明與原本無異。
不得上訴。
                                            書記官  吳  麗  琴
中       華       民       國   九  十    年     四      月    十三     日
附錄論罪科刑法條
刑法第二百八十四條第一項前段：
因過失傷害人者，處六月以下有期徒刑，拘役或五百元以下罰金。
                                                                        Ｋ


司法院資訊處製作；財團法人民間司法改革基金會備份。
